臺灣高等法院臺中分院刑事判決　　　　　　　　　　九十一年度上訴字第三六四號
　　上　訴　人　乙○○
　　即　被　告
右上訴人因搶奪等案件，不服臺灣彰化地方法院八十九年度訴字第一一０六號中華民
國九十年十二月二十日第一審判決（起訴案號：臺灣彰化地方法院檢察署八十九年度
偵字第六二六五號），提起上訴，本院判決如左：
      主  文
上訴駁回。
      事  實
一、乙○○於民國（下同）八十九年四月間，經由劉有禮之介紹，受託為丙○○向青
    龍旗建設有限公司（以下簡稱青龍旗公司，負責人：張舜雄）索討青龍旗公司所
    積欠之鐵捲門工程款新台幣（下同）六十餘萬元（嗣已由張舜雄簽發面額分別為
    三十萬元及二十八萬元之本票二張予丙○○，但該本票屆期均不獲兌現），丙○
    ○則允諾事成後，給予劉有禮、乙○○等人十二萬元作為報酬，未幾，丙○○自
    覺不妥，且不願再與乙○○等人有所牽扯，乃於八十九年五月二十八日簽發以其
    本人為發票人、亞太商業銀行股份有限公司鹿港分行為付款人、帳號：0000
    000、面額：三萬元、發票日：八十九年五月三十一日、票號：000000
    0之支票一張交予劉有禮，並要劉有禮代為轉知乙○○，言明：該三萬元作為乙
    ○○先前代為討債之「走路工」，討債之事到此為止等語；而劉有禮收取支票並
    提示兌現後，雖未分付予乙○○，惟仍於同年六月初向乙○○說明丙○○已支付
    三萬元「走路工」及要終止受託討債等情，並經乙○○同意。詎至同年六月中旬
    ，乙○○竟萌歹念，意圖為自己不法之所有，迭次以其行動電話號碼「0000
    000000」聯絡丙○○之行動電話號碼「0000000000」，而以極
    不友善之口吻向丙○○恫嚇稱：「（台語）你給我裝瘋，這件事要讓我處理，處
    理好要再拿九萬元（十二萬元扣除已付予劉有禮之三萬元），不然要來你住處拜
    訪你家人」等語；復又於同年六月中旬某日，夥同不知情之郭宜松一同開車到丙
    ○○位於彰化縣鹿港鎮和平巷五五之十號住處外探看後離去，丙○○之家人心有
    不安，隨即拉下鐵門，嗣乙○○等人又掉頭回來，見丙○○住處鐵門已拉下，乃
    於數日後，在電話中以凶惡之口氣向丙○○恐嚇稱：「為何我們回頭，你將鐵門
    關下，是什麼意思」等語，均致使丙○○甚為恐懼暨憂慮自身與妻小之生命、身
    體安危，遂央求劉有禮居間協調之，劉有禮乃以電話聯絡乙○○，惟乙○○不聽
    勸阻且表明：「丙○○說話不算話，你拿三萬元，我也要三萬元，直接找丙○○
    拿」等語。嗣至同年七月十五日下午四時許，丙○○因不堪困擾，且深怕家人受
    累，遂與乙○○相約於當日晚上八時二十分左右，在彰化縣鹿港鎮○○路五三號
    林瑞琮住處門前見面，屆時丙○○獨自一人騎機車帶著上開張舜雄所簽發之本票
    二張前來，乙○○則駕駛自小客車前來，且乘坐於駕駛座上、車未熄火而向丙○
    ○恐嚇稱：「如果你要自己處理，處理好收到錢，還要給我九萬元；若尚未處理
    好，就讓我去收帳」等語，並要求丙○○交付上開二張本票，丙○○則認為倘若
    自己處理好了，何須再付九萬元予乙○○，故而將二張本票拿在手中只取近供乙
    ○○觀看，而不願交入乙○○之手，詎料乙○○竟意圖為自己不法之所有，乘丙
    ○○未及防備之際，猝然自車窗伸出手來將該二張本票均奪取之，旋交付同車之
    郭宜松，丙○○央求交還，乙○○非但置之不理，且向丙○○宣稱：「我要去處
    理，不然你拿三萬元換回本票，且處理好後，還要九萬元」等語，隨即驅車離去
    ；迄至同年月二十四日晚間八時五十七分左右，乙○○再次以電話聯絡丙○○相
    約於當日晚上九時三十分，在彰化縣福興鄉○○路「大興農量販店」前見面，要
    求丙○○須付出現款三萬元用以換回該二張本票，惟乙○○屆時忽又變更心意，
    將贖金提高到現款六萬元，丙○○認為不能接受，拒絕付款，並即刻前去報警處
    理後，嗣乙○○始託人歸還上開二張本票。
二、案經丙○○訴由彰化縣警察局鹿港分局報請臺灣彰化地方法院檢察署檢察官偵查
    起訴。
      理  由
一、訊據上訴人即被告（以下簡稱為被告）乙○○坦承於前開時間有經案外人劉有禮
    之介紹受託為告訴人丙○○向青龍旗公司索討上開工程款及嗣其曾對告訴人說上
    開言語，並在上開處所向告訴人取走上開二張本票等事實不諱，惟矢口否認有前
    揭恐嚇取財等犯行，辯稱：上開三萬元走路工係告訴人私下拿給劉有禮的，劉有
    禮並未分給伊，亦未對伊說要終止受託討債之事，劉有禮僅說上開三萬元係告訴
    人要給他的，至伊之部分要伊自己向告訴人拿。另上開二張本票係告訴人自己拿
    給伊看的，並非伊向告訴人搶的云云。惟查（一）右開犯罪事實迭據告訴人指訴
    綦詳，核與證人劉有禮於警訊時證稱：「丙○○於八十九年四月中旬因完成鐵捲
    門工程，但收不到債，與林瑞琮找我想辦法，於是我介紹被告乙○○讓丙○○認
    識，同年六月二十八日二十時左右，丙○○開立一張亞太銀行面額三萬元之支票
    給我，說這件討債事到此為止，他要自己處理，這三萬元給我及乙○○去使用，
    但這件事就停止」「三萬元支票我於同年七月三日兌現後因丙○○已決意停止，
    我自行兌現花用，尚未通知乙○○知情，乙○○已自行找上丙○○，事後我與乙
    ○○、丙○○曾約在林瑞琮住處當面洽談，我向乙○○說：『丙○○有拿三萬元
    給我，但他已經決定不再討這筆錢了，這件事就這樣算了』，乙○○當時也同意
    了」「乙○○當時在林瑞琮宅已同意停止交易，事後他自行再找丙○○要錢，我
    事先並不知情，直到丙○○打電話給我說乙○○再向丙○○要三萬元，我打電話
    給乙○○說：『這件事當時大家就當面說好停止，為何你再向丙○○要三萬元？
    』，乙○○對我說：『你拿三萬元，我也要三萬元，丙○○說要做，現在又不做
    了，說的跟做的都不同』，我向乙○○說：『不然我這三萬元給你』，乙○○說
    ：『不用，我要直接找丙○○」「八十九年七月十五日本來我們（指與丙○○、
    乙○○）約當時要見面，但我在台中市上班臨時無法趕上，至同日二十時五十分
    左右，丙○○打電話告訴我本票被乙○○搶走了，要我趕回，我約於當日二十二
    時許趕回林瑞琮處，當時丙○○在，乙○○已離開，我得知後馬上打電話給乙○
    ○說：『你為何搶走丙○○之本票？』，乙○○對我說：『丙○○說的與做的不
    同，除非他拿錢來換，不然我就拿本票去收帳」「八十九年七月二十九日二十一
    時三十分，丙○○與乙○○相約於福興鄉○○路大興農量飯店前見面，丙○○找
    我一起去，要以三萬元換回本票，當時我亦在場，但事後乙○○卻改要六萬元才
    要交換本票，雙方作罷」各等語（見偵查卷第八頁至第十頁），於偵查時結證稱
    ：「後來丙○○說不處理了，丙○○就開一張三萬元的票給我，也兌現了，我也
    跟乙○○說事情算了。後來乙○○過一星期後，打電話給丙○○，丙○○打電話
    告訴我說：『乙○○打電話給他說他也要三萬元』」「‧‧‧乙○○有去找公司
    （指青龍旗公司），但沒找到人，所以丙○○才會給我們三萬元的走路工」「因
    乙○○在四、五月時就有直接打電話給丙○○且口氣不好，丙○○才想終止，才
    會開三萬元的支票給我」「當時（指六月中旬在林瑞琮家門前）乙○○也在場也
    同意此討債事就此算了，但後來他又跑去找丙○○的事我就不清楚。但又隔一星
    期後丙○○打電話給我說：『乙○○說給劉有禮三萬，他也要三萬元』，我就打
    給乙○○，但他說：『丙○○說話不算話，你拿三萬，我也要三萬』」「‧‧‧
    丙○○票若要拿回，就要拿三萬元來換，後來約七月二十四日晚上九點三十分在
    大興農量販店，當時因大賣場很多人，分不清有多少人來。到大賣場見面時，因
    乙○○已由三萬改為六萬元，所以沒換成」等語（見偵查卷第二七頁反面至第二
    九頁），及證人林瑞琮於偵查時結證稱：「因我跟丙○○是朋友，聊天時他有說
    到有筆六十多萬元的債要不回來，我介紹劉有禮與丙○○認識，因劉有禮認識之
    朋友乙○○有替人家處理債務事，所以我才介紹他們認識」「我知道乙○○有打
    很多通電話給丙○○，且騷擾他」「事後我有聽丙○○說他與乙○○約在我家門
    口，乙○○叫丙○○拿出本票來，叫他拿近一點，後把本票拿去給車上另一人，
    乙○○說本票若沒處理，他要處理，處理好他還要九萬元」各等語（見偵查卷第
    二六頁反面至第二七頁），於原審結證稱：「我曾打電話給劉（有禮）、許（財
    益），告知以三萬元支付走路工及終止受託討債一事，當時是丙○○打電話告訴
    我的，他也有當面告訴我，丙○○也有告訴我劉有禮知道這件事」等語（見原審
    卷第一五七頁），均相符合。另告訴人確因被告之上開行為而心生畏懼，亦據告
    訴人陳明在卷（見偵查卷第二五頁），且證人即告訴人之妻邱鑾英亦證稱：「被
    告有時打手機，如果沒有接到，就打我家電話，我是接到被告手機之電話，他說
    要到我家拜訪，我接到會害怕。如果被告打家裡的話，我會偷拿起來聽，過幾天
    就真有人到我家，問我這是丙○○家嗎？小孩回答後，那人即出去」「我曾在我
    先生接電話時偷拿來聽，我有聽到說怎麼門這麼早就關起來」各等語（見原審卷
    第一二三頁），足見告訴人及其家人確因被告之上開恐嚇行為致心生畏懼。（二
    ）至被告於受託討債後雖曾至青龍旗公司，但並未找到該公司之負責人張舜雄，
    業據證人劉有禮陳明在卷，已如前述，況告訴人亦已支付三萬元之走路工，並經
    由證人劉有禮轉知被告要終止上開委託索債之關係，被告亦已表示同意，詎被告
    於雙方終止委託關係後，竟意猶未足，仍屢次藉故索取報酬而向告訴人恐嚇，足
    見其主觀上具有不法所有之意圖甚明。另告訴人既已與被告終止委託索債之關係
    在先，衡情應不可能再將上開二張本票交予被告持去索債，參以證人郭宜松於原
    審證稱：「當天（指八十九年七月十五日）告訴人騎機車去，他拿票（本票）給
    被告看，被告看本票時車窗開著，被告說看不清楚，拿近一點，結果告訴人就拿
    近一點，被告就取票來看，後來被告就拿走票，被告說告訴人不守信用就開走車
    子」等語（見原審卷第一一三頁至第一一四頁），益見被告應係趁告訴人不注意
    之際，而搶走上開二張本票，委無可疑。且被告取走該本票係為了要脅告訴人，
    俾再取得更多之非法報酬，足見其此部分主觀上亦具有不法所有之意圖。（三）
    至證人郭宜松於原審雖另證稱其於八十九年七月二十四日晚間九時三十分許，與
    被告到彰化縣福興鄉大興農量販店遭人毆打等語。證人張正欣於原審證稱：「我
    曾在鹿港之一間撞球場被打，當天是劉有禮要載我回去，他由彰化載我到鹿港後
    要回台中，時間已忘了，我不知何原因被打」等語，證人劉有禮亦證稱：「在大
    興農有七、八人過來，問我被告家住何處，我說不知道，就有告訴人之朋友十幾
    個人過來打我及我朋友張正欣，告訴人亦在現場，他將我拉起來後又打」等語；
    證人即承辦警員王振卿於原審亦結證稱：「證人劉有禮、林瑞琮及被害人丙○○
    之警訊筆錄都是我製作的，我製作筆錄並未受到脅迫，當時我記得劉有禮四肢上
    手背有破皮，頭部額頭左邊有受傷，左眼尾有瘀青，但劉有禮並未說被押去派出
    所，我問他傷怎麼來，他說沒有」等語，然此僅能證明被告及證人郭宜松、劉有
    禮、張正欣等人事後於八十九年七月二十四日晚間九時三十分許，在彰化縣福興
    鄉大興農量販店，曾遭人毆打之事實，並無法否定被告先前已為之上開犯行，故
    無法資為有利於被告之認定。（四）此外復有卷附之上開本票影本二紙、行動電
    話「0000000000」與「0000000000」之通話明細紀錄各一
    份及扣案之亞太銀行鹿港分行帳號：0000000之支票存根簿一本等可稽。
   （五）綜上所述，足證被告上開所辯顯係飾卸之詞，不足採信，是罪證明確，其
    犯行堪以認定。又證人劉有禮雖迭經本院傳喚無著，但因其已於警訊、偵查及原
    審分別到庭陳述明確，故並不影響本件事實之認定，併此敘明。
二、核被告所為係犯刑法第三百四十六條第三項、第一項之恐嚇取財未遂罪及同法第
    三百二十五條第一項之搶奪罪。至其先後恐嚇行為係為達到同一非法取得報酬目
    的之接續行為，為實質上一罪。另其所犯之上開二罪間，具有方法、結果關係，
    應依牽連犯之規定，從一重之恐嚇取財未遂罪處斷。又其著手於恐嚇取財行為之
    實施，惟未生使他人將本人之物交付之結果，此部分為未遂犯，並依既遂犯之刑
    減輕其刑。原審調查後適用刑法第三百二十五條第一項、第三百四十六條第三項
    、第一項、第二十六條前段、第五十五條、罰金罰鍰提高標準條例第一條前段，
    並審酌被告犯罪之動機、方法、手段、所生危害、其目前罹患有合併焦慮、憂鬱
    疾病（有診斷書可稽）暨犯後態度等一切情狀，量處被告有期徒刑十月，以示懲
    儆，認事用法核無違誤，量刑亦妥適。被告上訴意旨仍執前詞否認犯罪，並無理
    由，應予駁回。
三、據上論結，應依刑事訴訟法第三百六十八條，判決如主文。
本案經檢察官甲○○到庭執行職務。
中      華      民      國      九十一   年       五      月    二十一  日
                                    臺灣高等法院臺中分院刑事第八庭
     審判長法  官  羅  得  村
                                                法  官  陳  毓  秀
                                                法  官  劉  榮  服
右正本證明與原本無異。
如不服本判決應於收受送達後十日內向本院提出上訴書狀，其未敘述上訴之理由者並
得於提起上訴後十日內向本院補提理由書（均須按他造當事人之人數附繕本）。
                                                書記官  陳  俞  豪
中      華      民      國      九十一   年       五      月    二十二  日
附錄本案論罪科刑法條全文
刑法第三百二十五條
意圖為自己或第三人不法之所有，而搶奪他人之動產者，處六月以上五年
以下有期徒刑。
因而致人於死者，處無期徒刑或七年以上有期徒刑，致重傷者，處三年以
上十年以下有期徒刑。
第一項之未遂犯罰之。
刑法第三百四十六條
意圖為自己或第三人不法之所有，以恐嚇使人將本人或第三人之物交付者
，處六月以上五年以下有期徒刑，得併科一千元以下罰金。
以前項方法得財產上不法之利益，或使第三人得之者，亦同。
前二項之未遂犯罰之。
                                                                        Ｉ
